【裁判字號】    89,易,3353
【裁判日期】    891208
【裁判案由】    妨害秩序
【裁判全文】
台灣台中地方法院刑事判決                        八十九年度易字第三三五三號
    公  訴  人  臺灣臺中地方法院檢察署檢察官
    被      告  丙○○
                乙○○
                丁○○
右列被告因妨害秩序案件，經檢察官提起公訴（八十九年度偵字第一三００一號、八
十九年度偵字第一五０九八號），本院判決如左：
    主  文
丙○○、乙○○共同連續以文字、圖畫公然煽惑他人犯罪，各處有期徒刑肆月，如易
科罰金，均以佰元折算壹日。
丁○○共同以文字、圖畫公然煽惑他人犯罪，處有期徒刑月，如易科罰金以佰元
折算壹日。
    事  實
一、丙○○係港區報業分銷社之負責人，乙○○為港區報業分銷社之業務助理，負責
    廣告夾報海報業務，丁○○則係自由時報豐原分行之負責人。丙○○、乙○○與
    丁○○均明知在我國境內簽賭六合彩係違法之犯罪行為，詎丙○○與乙○○竟共
    同基於煽惑他人犯罪之概括犯意聯絡，自民國八十九年一月起，至同年四月止，
    由乙○○接受亦具有共同犯意聯絡之郭威廷（另案由本院豐原簡易庭審理）之委
    託，將郭威廷連續交付印製如報紙形式而廣告內容均係以文字、圖畫表現之六合
    彩賭博之「香港六環彩彩票管理中心」海報及「香港博彩聯盟」海報，連續以夾
    於報紙之方式，派送至臺中縣豐原地區供各報紙訂戶觀覽，公然煽惑各該報紙之
    不特定讀者簽賭六合彩犯賭博罪。丙○○及乙○○並將上開「香港博彩聯盟」海
    報交由於中國時報豐原分社任職，知悉海報內容，亦具有共同犯意聯絡之甲○○
    （另案由本院豐原簡易庭審理），以夾報方式派送至臺中縣豐原地區供訂閱中國
    時報之民眾觀覽。後甲○○再將上開海報轉由在自由時報豐原分行任職，亦知悉
    海報內容，且具有共同犯意聯絡之丁○○，以夾報方式派送於臺中縣豐原地區供
    訂閱自由時報之民眾觀覽。
二、案經民眾向臺灣臺中地方法院檢察署檢舉，經臺灣臺中地方法院檢察署檢察官發
    交臺中縣警察局刑警隊調查後，自動檢舉偵查起訴。
    理  由
一、訊據被告丙○○、乙○○、丁○○固坦承以夾報方式派送上開海報，惟矢口否認
    涉有煽惑他人犯罪之犯行，均辯稱：沒有看過海報內容，不知海報內容涉有不法
    情事云云，然查：依被告丙○○於偵查中所提出之港區報業分銷社銷貨單（詳他
    字第一六四五號卷第二五頁）之備註欄上載有「香港博彩聯」之字樣，且被告丙○○於偵查中亦供述：「．．．我們每張海報都有存檔，銷貨單上之內容，就是
    根據廣告單名稱而來的，海報有送到我們這邊來，派出去之前必須留下來二張作
    存檔．．．」、「．．．海報我一定有看過．．．」、「（問：知否廣告內容？
    ）我看過．．．」（詳他字第一六四五號卷第三一、三二頁）等語，又另案共同
    被告甲○○於偵查中供承：「．．．丙○○轉給我時，有跟我講六合彩，載過來
    時我有看海報。」（詳偵字第一三００一號卷第一二頁）等語，及參諸被告乙○○於偵查中自承：與郭威廷接洽時看過海報內容，並曾與其兄丙○○談過此事，
    詢問過丙○○能否派發，且當時其曾質疑是否涉及法律責任，亦有向郭威廷詢問
    過，而有的報社給他不接，有的會接（詳他字第一六四五號卷第三一頁）等語以
    觀，顯見被告丙○○、乙○○二人均應閱覽過上開海報之內容，且被告乙○○既
    對上開海報之派發與否曾有質疑而詢問過郭威廷，並與被告丙○○商量過，則渠
    二人具有違法之認識甚明，雖其等事後聽信郭威廷之言，以為未涉及不法，然亦
    無解其罪責之成立。另被告丁○○雖亦以其未看過海報內容為辯，然另案共同被
    告甲○○於偵查中供述：「（問：丁○○有無看過海報？）有的，是一張。」、
    「我有看過海報，我也知道內容。」、「（問：丁○○是否知道？）我有跟他講
    內容。」、「我有跟他（指丁○○）講過，是打電話，說海報是六合彩．．．」
    （詳偵字第一三００一號卷第一一、一二頁）等語，足見被告丁○○對其自甲○○手上所轉派之上開「香港博彩聯盟」海報亦有閱覽過，是被告三人前揭辯詞，
    均不足採信。又參以偵查卷附「香港六環彩彩票管理中心」海報中載有「六合彩
    內幕消息發佈穩中三星號碼」、「連準９５期」、「一夕致富的捷徑，準確無誤
    」、「擦亮你的雙眼小心求證別再受騙要簽就簽最準的」等內容，及「香港博彩
    聯盟」海報中載有「中獎專線」、「博彩全面主導－４月３日連準８２期－再次
    命中２３、２８、３８－會員強迫中獎」、「只要您有組頭請儘速來電」、「參
    加博彩聯盟讓我中三星」等內容，且該二張海報中刊載中三星、得獎金之見證等
    文字及圖畫，均係以煽惑各該報紙之不特定讀者簽賭六合彩而犯賭博罪為宗旨，
    任何人觀之，均知其廣告用途，是被告三人空言以不知該海報內容作何用途為辯
    ，顯係卸責之詞不足憑採。此外，復有上開海報二張及海報夾報銷貨單據三張附
    於偵查卷可證，被告三人犯行均堪予認定。
二、核被告丙○○、乙○○、丁○○所為，均係犯刑法第一百五十三條第一款之以文
    字、圖畫公然煽惑他人犯罪之罪。被告丙○○、乙○○二人與另案被告郭威廷間
    、被告丙○○、乙○○、丁○○與另案被告甲○○間，均有犯意之聯絡，行為之
    分擔，均為共同正犯。又被告丙○○、乙○○二人所為多次派發夾報之行為，時
    間緊接，所犯罪名相同，顯係基於概括之犯意為之，為連續犯，爰依刑法第五十
    六條之規定以一罪論，並加重其刑。爰審酌被告三人之行為助長賭博歪風，對社
    會善良風氣之影嚮不輕，惟其所得利益非鉅及犯罪之動機、手段等一切情狀，分
    別量處如主文所示之刑，並均諭知易科罰金之折算標準。另公訴人以被告三人從
    事夾報派報業務，竟利益薰心，夾派煽惑他人簽賭之海報，敗壞社會風氣以飽私
    囊，於犯罪後猶設詞矯飾犯行，毫無悔意等情狀，具體求處被告丙○○有期徒刑
    九月、被告乙○○有期徒刑七月、被告丁○○有期徒刑八月，惟本院認被告三人
    與另案共同被告甲○○、郭威廷二人之罪責相當，刑度之衡量不宜差距懸殊，且
    任何被告為求脫罪而為自己辯護，乃情理之常，故公訴人既以甲○○、郭威廷二
    人於偵查中坦承不諱而以簡易判決處刑書聲請各處有期徒刑三月，則本件被告三
    人雖未坦承犯意，故可因其等犯後態度不佳而有量刑輕重之分，惟公訴人所為之
    前揭求刑仍嫌過重。另公訴人再以被告三人為私利而危害社會，已不適於行使公
    權，均聲請宣告褫奪公權五年，固非無見，惟按刑罰之裁量，須以行為人之罪責
    程度為依據，而選定與罪責程度相當之刑罰種類，並確定與罪責程度相稱之刑度
    ，亦即行為人侵害法益之強度，與其所應受之處罰，應具有合於比例之關係，是
    本院認公訴人此部分之聲請，與前揭量刑不符合比例，爰不予宣告褫奪公權，附
    此敘明。
據上論斷，應依刑事訴訟法第二百九十九條第一項前段，刑法第二十八條、第五十六
條、第一百五十三條第一款第四十一條，罰金罰鍰提高標準條例第一條前段、第二
條，判決如主文。
本案經檢察官李悌愷到庭執行職務。
中      華      民國    八十九    年     十二     月      八      日
                                臺灣臺中地方法院刑事第四庭
                                    法  官  許 月  馨
右正本證明與原本無異。
如不服本判決，應於判決送達後十日內，向本院提出上訴狀。
                                    書記官
中      華      民      國    八十九    年     十二     月      八      日
附錄本案論罪科刑法條全文：
刑法第一百五十三條：
以文字、圖畫演說或他法，公然為左列行為之一者，處二年以下有期徒刑，拘役或一
千元以下罰金：
一、煽惑他人犯罪者。
二、煽惑他人違背法令，或抗拒合法之命令者。


司法院資訊處製作；財團法人民間司法改革基金會備份。
